臺灣臺中地方法院民事裁定
111年度消債職聲免字第14號
聲  請  人
即  債務人  莊秉翰  

代  理  人  洪瑞霙律師（法扶）
相  對  人
即  債權人  滙豐(台灣)商業銀行股份有限公司


法定代理人  麥康裕  


相  對  人
即  債權人  台新國際商業銀行股份有限公司

法定代理人  尚瑞強  


相  對  人 
即  債權人  中國信託商業銀行股份有限公司


法定代理人  利明献  


相  對  人
即  債權人  第一商業銀行股份有限公司

法定代理人  邱月琴  


相  對  人
即  債權人  花旗(台灣)商業銀行股份有限公司


法定代理人  莫兆鴻  
代  理  人  陳正欽  
相  對  人
即  債權人  萬榮行銷股份有限公司

法定代理人  許勝發  


相  對  人
即  債權人  新加坡商艾星國際有限公司台灣分公司

法定代理人  曾慧雯  


相  對  人
即  債權人  滙誠第二資產管理股份有限公司

法定代理人  莊仲沼  


上列當事人間消費者債務清理事件，本院裁定如下：
    主      文
債務人莊秉翰應予免責。
    理      由
一、按法院為終止或終結清算程序之裁定確定後，除別有規定外
　　，應以裁定免除債務人之債務，消費者債務清理條例（下稱
    消債條例）第 132條定有明文。而法院裁定開始清算程序後
　　，債務人有薪資、執行業務所得或其他固定收入，扣除自己
    及依法應受其扶養者所必要生活費用之數額後仍有餘額，而
    普通債權人之分配總額低於債務人聲請清算前 2年間，可處
    分所得扣除自己及依法應受其扶養者所必要生活費用之數額
    者，法院應為不免責之裁定。但債務人證明經普通債權人全
    體同意者，不在此限；債務人有下列各款情形之一者，法院
    應為不免責之裁定。但債務人證明經普通債權人全體同意者
　　，不在此限：於七年內曾依破產法或本條例規定受免責。
    故意隱匿、毀損應屬清算財團之財產，或為其他不利於債權
    人之處分，致債權人受有損害。捏造債務或承認不真實之
    債務。聲請清算前二年內，因消費奢侈商品或服務、賭博
    或其他投機行為，所負債務之總額逾聲請清算時無擔保及無
    優先權債務之半數，而生開始清算之原因。於清算聲請前
    一年內，已有清算之原因，而隱瞞其事實，使他人與之為交
    易致生損害。明知已有清算原因之事實，非基於本人之義
    務，而以特別利於債權人中之一人或數人為目的，提供擔保
    或消滅債務。隱匿、毀棄、偽造或變造帳簿或其他會計文
    件之全部或一部，致其財產之狀況不真確。故意於財產及
    收入狀況說明書為不實之記載，或有其他故意違反本條例所
    定義務之行為，致債權人受有損害，或重大延滯程序。亦為
    消債條例第133條、第134條所分別明定。準此，法院為終止
    或終結清算程序之裁定確定後，除有消債條例第 133條前段
    、第 134條各款所定之情形，法院應為不免責之裁定外，法
    院即應以裁定免除債務人之債務。
二、聲請人即債務人前於民國（下同） 109年3月3日依消債條例
    規定聲請清算，本院於109年10月22日以109年度消債清字第
    68號裁定開始清算程序。嗣經本院司法事務官執行清算，於
    債務人之清算財團財產可分配時，業已作成分配表予以分配
    完結，於111年3月4日以109年度司執消債清字第76號裁定清
    算程序終結並確定在案，有本院 109年度消債清字第68號、
    109年度司執消債清字第76號民事裁定及相關卷證可憑 。依
    前揭規定，本院應依職權裁定是否免除債務人之債務，經本
    院詢問無擔保無優先權之普通債權人，對於債務人是否應予
    免責表示意見，未經全體債權人表示同意債務人免責，合先
    敘明。
三、經查：
  ㈠債務人無消債條例第133條前段所定應不免責之事由：
　⑴按法院於清算程序終止或終結之裁定確定後，依消債條例第1
    33條為是否免責裁定之審查時 ，應以自裁定開始清算程序
    時起至裁定免責前之期間，作為認定債務人有無薪資等固定
    收入之期間（臺灣高等法院暨所屬法院98年法律座談會民事
    類提案第39號研討意見參照）。故本院依消債條例第 133條
    為免責與否之審查時，應先就債務人自 109年10月22日經本
    院裁定開始清算程序時起至本件裁定免責前之期間，計算其
    固定收入與必要生活費用之數額，固定收入扣除必要生活費
    用後有餘額者，再計算比較普通債權人之分配總額與債務人
    聲請清算前 2年間，可處分所得扣除必要生活費用之數額，
    以認定是否具有消債條例第 133條前段所定之應不免責事由
　　由。
⑵⑵債務人自本院裁定開始清算時即 109年10月22日起，因結束在
    墾丁攤商生意返回台中待業中，沒有固定工作，僅靠在奇珍
    肉圓店打工，每月約有8000元至10000元收入（見109年度司
    執消債清字第76號卷110年11月 2日訊問筆錄、111年度消債
    職聲免字第14號卷111年4月25日訊問筆錄）；債務人每月必
    要生活費用以臺中市最低生活費用1.2倍計算，108年度為每
    月16,576元、 109年度起為每月17,516元，且目前離婚，與
    前妻須各自扶養一未成子女，並有債務人提出之存摺影本
　　、戶籍謄本及財政部中區國稅局民權稽微所106年、107年、
    108年度綜合所得稅各類所得資料清單附卷可稽。 準此，債
    務人於本院裁定開始清算時起迄今，雖有薪資所得之固定收
    入，惟在扣除自己及依法應受其扶養者所必要生活費用後，
    已無餘額，堪以認定。
　⑶綜上，本件債務人與消債條例第 133條前段所定應不免責之
    要件不合，堪以認定。
　㈡債務人無消費者債務理條例第134條各款之不免責事由：
　⑴按消費者債務清理條例關於清算程序係以免責主義為原則，
    不免責為例外，倘債權人主張債務人有消費者債務清理條例
    第 134條各款所定不免責之事由，自應由債權人就債務人有
    合於上開各款要件之事實，提出相當之事證以實其說，合先
    敘明。
　⑵各債權人均未具體主張或提出任何事證證明債務人有消費者
    債務清理條例第 134條各款所列之事由，且本院依職權亦未
    查得債務人有何符合該條各款所定事由之情事，難認債務人
    有該條所定各款之應不免責事由。
四、綜上所述，本件債務人聲請清算，經法院裁定清算程序終結
    確定，本院復查無債務人具有消費者債務清理條例第 133條
    前段、第 134條各款所列之情事，揆諸首揭說明，債務人已
    符合免責之要件，本院應以裁定免除債務人之債務。至債權
    人於本件免責裁定確定之翌日起 1年內，如發見債務人有虛
    報債務、隱匿財產或以不正當方法受免責者，自得另依消費
    者債務清理條例第 139條規定，聲請本院裁定撤銷免責，附
    此敘明。
五、依消費者債務清理條例第132條，裁定如主文。
中　　華　　民　　國　　111 　年　　5 　　月　　30　　日
                        臺灣臺中地方法院民事庭
                            法  官      顏世傑
上為正本係照原本作成
如不服本裁定，應於裁定送達後10日內，以書狀向本院提出抗告
，並繳納抗告費新臺幣1000元
中　　華　　民　　國　　111 　年　　5 　　月　　30　　日
                            書記官      余怜儀